---
title: "**apriori algorithm**"
author: Xavier Vivancos García
date: '`r Sys.Date()`'
output: 
  html_document:
    number_sections: yes
    theme: cosmo
    highlight: tango
---

# Preparación {.tabset .tabset-fade .tabset-pills}

Leemos e inspeccionamos los datos.

```{r message=FALSE, warning=FALSE}
# Load libraries
library(tidyverse) 
library(arules) 
library(arulesViz) 
library(gridExtra)
library(knitr) 
library(shiny)
library(shinythemes)

# Read the data
trans <- read.transactions("https://raw.githubusercontent.com/xavivg91/machine-learning/main/apriori/transactions.csv", format="single", cols=c(3,4), sep=",", rm.duplicates=TRUE)
```

## Transaction object
```{r}
# Transaction object
trans
```

## Summary
```{r}
# Summary
summary(trans)
```

## Glimpse
```{r message=FALSE}
# Glimpse
glimpse(trans)
```

## Structure
```{r}
# Structure
str(trans)
```


# Elección de soporte y confianza

¿Cuáles son los umbrales óptimos de soporte y confianza? Para valores bajos, el algoritmo tardará más en ejecutar y nos devolverá muchísimas reglas (la mayoría de ellas no nos servirán). Para valores muy altos, es probable que no obtengamos reglas. Probemos, pues, con diferentes valores de soporte y confianza, y veamos gráficamente cuántas reglas se generan para cada caso.

```{r message=FALSE, warning=FALSE, results='hide'}
# Support and confidence values
supportLevels <- c(0.1, 0.05, 0.01, 0.005)
confidenceLevels <- c(0.9, 0.8, 0.7, 0.6, 0.5, 0.4, 0.3, 0.2, 0.1)

# Empty integers 
rules_sup10 <- numeric()
rules_sup5 <- numeric()
rules_sup1 <- numeric()
rules_sup0.5 <- numeric()

# Apriori algorithm with a support level of 10%
for (i in 1:length(confidenceLevels)) {
  
  rules_sup10[i] <- length(apriori(trans, parameter=list(sup=supportLevels[1], 
                                   conf=confidenceLevels[i], target="rules")))
  
}

# Apriori algorithm with a support level of 5%
for (i in 1:length(confidenceLevels)){
  
  rules_sup5[i] <- length(apriori(trans, parameter=list(sup=supportLevels[2], 
                                  conf=confidenceLevels[i], target="rules")))
  
}

# Apriori algorithm with a support level of 1%
for (i in 1:length(confidenceLevels)){
  
  rules_sup1[i] <- length(apriori(trans, parameter=list(sup=supportLevels[3], 
                                  conf=confidenceLevels[i], target="rules")))
  
}

# Apriori algorithm with a support level of 0.5%
for (i in 1:length(confidenceLevels)){
  
  rules_sup0.5[i] <- length(apriori(trans, parameter=list(sup=supportLevels[4], 
                                    conf=confidenceLevels[i], target="rules")))
  
}
```

```{r fig.align='center'}
# Number of rules found with a support level of 10%
plot1 <- qplot(confidenceLevels, rules_sup10, geom=c("point", "line"), 
               xlab="Confidence level", ylab="Number of rules found", 
               main="Apriori with a support level of 10%") +
  theme_bw()

# Number of rules found with a support level of 5%
plot2 <- qplot(confidenceLevels, rules_sup5, geom=c("point", "line"), 
               xlab="Confidence level", ylab="Number of rules found", 
               main="Apriori with a support level of 5%") + 
  scale_y_continuous(breaks=seq(0, 10, 2)) +
  theme_bw()

# Number of rules found with a support level of 1%
plot3 <- qplot(confidenceLevels, rules_sup1, geom=c("point", "line"), 
               xlab="Confidence level", ylab="Number of rules found", 
               main="Apriori with a support level of 1%") + 
  scale_y_continuous(breaks=seq(0, 50, 10)) +
  theme_bw()

# Number of rules found with a support level of 0.5%
plot4 <- qplot(confidenceLevels, rules_sup0.5, geom=c("point", "line"), 
               xlab="Confidence level", ylab="Number of rules found", 
               main="Apriori with a support level of 0.5%") + 
  scale_y_continuous(breaks=seq(0, 130, 20)) +
  theme_bw()

# Subplot
grid.arrange(plot1, plot2, plot3, plot4, ncol=2)
```

```{r fig.align='center'}
# Data frame
num_rules <- data.frame(rules_sup10, rules_sup5, rules_sup1, rules_sup0.5, confidenceLevels)

# Number of rules found with a support level of 10%, 5%, 1% and 0.5%
ggplot(data=num_rules, aes(x=confidenceLevels)) +
  
  # Plot line and points (support level of 10%)
  geom_line(aes(y=rules_sup10, colour="Support level of 10%")) + 
  geom_point(aes(y=rules_sup10, colour="Support level of 10%")) +
  
  # Plot line and points (support level of 5%)
  geom_line(aes(y=rules_sup5, colour="Support level of 5%")) +
  geom_point(aes(y=rules_sup5, colour="Support level of 5%")) +
  
  # Plot line and points (support level of 1%)
  geom_line(aes(y=rules_sup1, colour="Support level of 1%")) + 
  geom_point(aes(y=rules_sup1, colour="Support level of 1%")) +
  
  # Plot line and points (support level of 0.5%)
  geom_line(aes(y=rules_sup0.5, colour="Support level of 0.5%")) +
  geom_point(aes(y=rules_sup0.5, colour="Support level of 0.5%")) +
  
  # Labs and theme
  labs(x="Confidence levels", y="Number of rules found", 
       title="Apriori algorithm with different support levels") +
  theme_bw() +
  theme(legend.title=element_blank(),
        legend.position="bottom")
```

* **Soporte de 10%**. Sólo identificamos unas pocas reglas con valores de confianza muy bajos. Esto significa que no hay asociaciones frecuentes en nuestro data set. 

* **Soporte de 5%**. Mismo problema, pocas reglas con valores de confianza bajos. Sólo identificamos una regla de como mínimo 50% de confianza. 

* **Soporte de 1%**. Empezamos a obtener un mayor número de reglas, varias de ellas con mínimo 50% de confianza. 

* **Soporte de 0.5%**. Demasiadas reglas que analizar.

# Ejecución

Ejecutamos el algoritmo con un soporte de 5% y una confianza de 50%. 

```{r message=FALSE, warning=FALSE, results='hide'}
# Apriori algorithm execution with a support level of 1% and a confidence level of 50%
rules_sup1_conf50 <- apriori(trans, parameter=list(sup=supportLevels[3], 
                             conf=confidenceLevels[5], target="rules"))
```

Las reglas obtenidas son las siguientes:

```{r}
# Inspect association rules
inspect(rules_sup1_conf50)
```

# Resultados

```{r fig.align='center'}
# Scatter plot
plot(rules_sup1_conf50, measure=c("support", "lift"), shading="confidence")
```

```{r fig.align='center'}
# Graph (default layout)
plot(rules_sup1_conf50, method="graph")
```

```{r fig.align='center'}
# Graph (circular layout)
plot(rules_sup1_conf50, method="graph", control=list(layout=igraph::in_circle()))
```

```{r fig.align='center'}
# Grouped matrix plot
plot(rules_sup1_conf50, method="grouped")
```

Con la librería arulesViz podemos crear gráficos y tablas interactivas. 

```{r results='hide'}
# Apriori algorithm execution
rules <- apriori(trans, parameter=list(sup=supportLevels[4], 
                             conf=confidenceLevels[9], target="rules"))

# Interactive tables
# inspectDT(rules)
# ruleExplorer(rules)
```

